【裁判字號】    98,附民上,15
【裁判日期】    980730
【裁判案由】    侵占
【裁判全文】
臺灣高等法院刑事附帶民事訴訟判決    98年度附民上字第15號
上  訴  人  永翊貿易有限公司
法定代理人  甲○○
被  上訴人  乙○○
上列當事人間因被上訴人陳逢茂詐欺刑事附帶民事訴訟案件，上
訴人不服臺灣臺北地方法院，中華民國98年1月7日第一審附帶民
事訴訟判決（98年附民字第1號），提起上訴，本院判決如下：
    主  文
上訴駁回。
    理  由
一、上訴意旨略以：被上訴人乙○○涉嫌侵占等罪，臺灣士林地
    方檢察署97年度偵字第5171號同一案號中雖就詐欺罪部分不
    起訴，而由上訴人聲請再議，然侵占罪部份已經檢察官起訴
    在案。上訴人於民國97年12月8日對被上訴人提起本件刑事
    附帶民事訴訟，詎原審誤認上訴人提起本件附帶民事訴訟時
    ，並無相關之刑事案件經起訴繫屬法院，認上訴人於原審之
    訴不合法，而以判決駁回之，影響上訴人訴訟權益甚大。被
    上訴人自92年7月2日起任職於上訴人處，自95年2月16日起
    至同年12月某日止，利用其擔任業務經理之便，向再興汽車
    裝潢商行等客戶收取貨款及全民健保費後，未依規定繳回上
    訴人，總計將新台幣67,946元侵占為己有。嗣經上訴人會計
    人員作帳時發覺有異向客戶查訪而知悉上情。被上訴人要求
    會計人員以其向上訴人借款方式作帳，惟迄未依約歸還上開
    貨款，爰依刑事訴訟法第487條第1項、民法第184條第1項前
    段，請求被上訴人賠償新台幣67,946元及遲延利息，並為假
    執行之聲請。
二、經查：本件士林地檢署檢察官以97年度偵字第5171號偵辦乙
    ○○詐欺及業務侵占案件，於97年11月17日偵查終結。檢察
    官就詐欺罪部分為不起訴處分，而由上訴人聲請再議。業務
    侵占罪部份則起訴在案，並於98年1月16日繫屬原審法院，
    有本院被告前案紀錄表在卷可稽。上訴人係於97年12月8日
    向原審提起刑事附帶民事訴訟，此有卷附起訴狀及收文章在
    卷可稽。則上訴人於被告刑事案件繫屬於臺灣士林地方法院
    前，即逕行提起刑事附帶民事訴訟。經原審於97年1月7日認
    上訴人提起本件附帶民事訴訟案件時，確無刑事案件繫屬，
    而以原告之訴不合法，判決原告之訴駁回。雖原審判決誤上
    訴人所提之業務侵占亦為不起訴處分，不無違誤。然因上訴
    人提起附帶民事訴訟後，原審於97年1月7日判決時，既無刑
    事案件之繫屬，上訴人之附帶民事訴訟起訴自非合法，則原
    審駁回上訴人之訴即無不當。從而，本件刑事案件，既係在
    原審法院判決駁回上訴人之附帶民事訴訟後，始繫屬原審法
    院，自難認附帶民事訴訟之起訴要件已具備，其上訴即無理
    由，應予駁回。
三、據上論結，應依刑事訴訟法第490條前段、第368條，判決如
    主文。
中    華    民    國    98    年    7     月    30    日
                  刑事第二十二庭審判長法  官  何菁莪
                                      法  官  李麗珠
                                      法  官  洪于智
以上正本證明與原本無異。
不得上訴。
                                      書記官  強梅芳
中    華    民    國    98    年    8     月    3     日


司法院資訊處製作；財團法人民間司法改革基金會備份。
